臺灣高等法院刑事判決　　　　　　　　　九十一年度上訴字第一號
　　上　訴　人
　　即　被　告　ＫＨＵＮＭＥＥ.
　　選任辯護人　林良財
　　　　　　　　游香瑩
右列上訴人因傷害致死案件，不服台灣桃園地方法院九十年訴字第五六七號，中華民
國九十年九月二十七日第一審判決，（起訴案號：台灣桃園地方法院檢察署八十九年
度偵字第一０四九五號）提起上訴，本院判決如左：
  主 文
原判決撤銷。
ＫＨＵＮＭＥＥ  ＬＡＭＰＨＩＡＮＧ共同傷害人之身體，因而致人於死，處有期徒
刑柒年，並於刑之執行完畢或赦免後，驅逐出境。
  事  實
一、ＫＨＵＮＭＥＥ  ＬＡＭＰＨＩＡＮＧ與ＰＨＡＬＡＳＡＰ  ＣＨＡＩＷＡＴ（
    原審另行審結）均係泰國籍獲聘來台工作之外國人，兩人於民國八十九年七月二
    日晚間與同為泰籍來台工作之不詳年籍姓名「簡詹」（譯音）之成年男子及其他
    二名泰籍友人共五人，相約至位於桃園縣桃園巿延平路七號甲○○所經管之沙哇
    迪餐廳內用餐跳舞，由「簡詹」與一名泰籍女子先情前往，ＰＨＡＬＡＳＡＰ
    ＣＨＡＩＷＡＴ隨後前往，ＫＨＵＮＭＥＥ  ＬＡＭＰＨＩＡＮＧ則與另一名泰
    籍友人最後到達。而於當晚十時四十分許，在上址餐廳內，ＫＨＵＮＭＥＥ  Ｌ
    ＡＭＰＨＩＡＮＧ因與同在該餐廳用餐跳舞之ＲＯＥＮＧＣＨＡＩ  ＰＨＯＯＫ
    ＡＢ發生肢體碰撞，經甲○○從中協調互相敬酒後，ＫＨＵＮＭＥＥ  ＬＡＭＰ
    ＨＩＡＮＧ即返回ＰＨＡＬＡＳＡＰ  ＣＨＡＩＷＡＴ、「簡詹」等人所坐之桌
    邊。ＫＨＵＮＭＥＥ  ＬＡＭＰＨＩＡＮＧ、ＰＨＡＬＡＳＡＰ  ＣＨＡＩＷＡ
    Ｔ與「簡詹」三人即因不明原因盛怒下，竟共同基於普通傷害之犯意聯絡，先由
    「簡詹」以腳朝ＲＯＥＮＧＣＨＡＩ  ＰＨＯＯＫＡＢ之頭部及頸部旋踢，致Ｒ
    ＯＥＮＧＣＨＡＩ  ＰＨＯＯＫＡＢ跌倒在地，ＫＨＵＮＭＥＥ  ＬＡＭＰＨＩ
    ＡＮＧ與ＰＨＡＬＡＳＡＰ  ＣＨＡＩＷＡＴ隨即上前，在客觀上對於ＲＯＥＮ
    ＧＣＨＡＩ  ＰＨＯＯＫＡＢ可能因遭其腳踢踹頭部會致死亡有預見可能下，竟
    同時以腳朝倒在地上之ＲＯＥＮＧＣＨＡＩ  ＰＨＯＯＫＡＢ頭部用力踢踹二、
    三下，致ＲＯＥＮＧＣＨＡＩ  ＰＨＯＯＫＡＢ因該三人之踢踹，致其顱底骨折
    及頭部外傷致顱內出血，經送林囗長庚醫院急救，仍因前揭踢踹行為傷勢過重而
    於翌日即五日下午一時十五分許不治死亡。「簡詹」、ＫＨＵＮＭＥＥ  ＬＡＭ
    ＰＨＩＡＮＧ與ＰＨＡＬＡＳＡＰ  ＣＨＡＩＷＡＴ於將ＲＯＥＮＧＣＨＡＩ
    ＰＨＯＯＫＡＢ踢倒在地後，均跑出上址店外，嗣經右開餐廳員工追出店外，將
    屬現行犯之ＫＨＵＮＭＥＥ  ＬＡＭＰＨＩＡＮＧ與ＰＨＡＬＡＳＡＰ  ＣＨＡ
    ＩＷＡＴ逮捕回上址店內，並報警查獲上情。
二、案經桃園縣警察局桃園分局報告臺灣桃園地方法院檢察署檢察官相驗後自動檢舉
    偵查起訴。
    理  由
一、訊據上訴人即被告ＫＨＵＮＭＥＥ  ＬＡＭＰＨＩＡＮＧ固坦承曾於上開時地與
    共犯「簡詹」、ＰＨＡＬＡＳＡＰ  ＣＨＡＩＷＡＴ等人共赴上址用餐、跳舞，
    而被害人ＲＯＥＮＧＣＨＡＩ  ＰＨＯＯＫＡＢ因遭「簡詹」之踼打受傷死亡等
    情，惟矢口否認涉有上開犯行，辯稱：伊與被害人敬酒後就去上廁所，上完廁所
    後就看見「簡詹」及ＰＨＡＬＡＳＡＰ  ＣＨＡＩＷＡＴ踢被害人，「簡詹」踢
    完後就跑出去，伊也跟著跑出去，要看服務生有沒有抓到「簡詹」，伊絕對沒有
    踢被害人，也沒有到被害人旁邊看，且證人甲○○、乙○○之證詞無法證明伊有
    毆打被害人頭部之行為，本件不排除被害人係因先前遭簡詹毆打頭部致傷重死亡
    之可能性，縱伊有毆打被害人之傷害行為與被害人之死亡結果應無因果關係云云
    。惟查：
（一）被告與共犯ＰＨＡＬＡＳＡＰ  ＣＨＡＩＷＡＴ及另一名不詳年籍姓名譯音為
      「簡詹」之男子，曾共同傷害被害人一節，業據證人甲○○於警訊、檢察官偵
      訊（偵查卷第十一頁背面、第十四頁、第六十一頁背面參照）、原審及本院調
      查時指證歷歷，其於原審九十年五月三十日調查時結證稱：「我當時全程在場
      ，．．．。後來在場被告敬完酒後就回他自己那桌，並跟同桌的人說話，沒幾
      分鐘後，被告那桌就有一個男的（非本案二名被告）就到死者那桌子旁邊，從
      死者後方跳起來踢死者的右後腦勺及脖子」、「當死者被踢倒地後，被告那桌
      的男，也就是二名被告，都有用腳踢死者，因為死者已經躺在地上，所以沒有
      看清楚被告二人是踢死者哪些部位。」、「那名男子將死者踢倒在地後，就自
      己先跑出店外，而二名被告就在死者旁邊用腳踢死者。」、「我看得很清楚，
      二名被告都有用腳踢死者，踢了幾下之後我就上前去阻止，我阻止他們後，被
      告二人就不再踢死者了，並馬上往店外跑，而我就將死者扶起並送醫。並交代
      店內服務生去將被告二人追回並報謷。」（原審該次訊問筆錄參照）等語，並
      於本院供稱：「我以前在警訊、偵查及原審所述均實在」，又另證稱：「被告
      當時有戴帽子，打架之前我就有看清楚被告，他們與死者二桌有衝突，所以我
      去坐在他們中間，分開他們，有特別注意；簡詹踢死者，死者就倒下，簡詹沒
      有踢他前，被告沒有什麼動作，死者倒下後被告有踢他頭部到背部上半身共有
      二、三下，確實部位我不知道，被告及ＰＨＡＬＡＳＡＰ  ＣＨＡＩＷＡＴ都
      有腳踢死者，他們踢二下後我去勸架，將死者送醫並叫服務生報警，他跑出去
      後，我與我女兒有去追他，簡詹跑走後，被告與ＰＨＡＬＡＳＡＰ  ＣＨＡＩ
      ＷＡＴ也一起跑，但ＰＨＡＬＡＳＡＰ  ＣＨＡＩＷＡＴ跑在前面，後來是服
      務生追上」云云（見本院九十一年二月七日訊問筆錄），核與在場目擊證人乙
      ○○於警訊、檢察官偵訊時證述：「該名外勞用腳踢（ＲＯＥＮＧＣＨＡＩ
      ＰＨＯＯＫＡＢ）的頭部，（ＲＯＥＮＧＣＨＡＩ  ＰＨＯＯＫＡＢ）就摔倒
      在地，（ＫＨＵＮＭＥＥ  ＬＡＭＰＨＩＡＮＧ）蘭批歐隨即上前用腳猛踢（
      ＲＯＥＮＧＣＨＡＩ  ＰＨＯＯＫＡＢ）的頭部，約歷時一分鐘。」、「．．
      ．，過了不久里累（即簡詹）走向暖猜（即被害人）不知何原因朝背對舞池之
      暖猜的右臉頰，以右腳旋踢踢了一下，此時暖猜連人帶椅倒地，里累見狀便跑
      出店內朝大林路方向逃逸，我見追不上便進入店內，而此時蘭批歐（即被告Ｋ
      ＨＵＮＭＥＥ  ＬＡＭＰＨＩＡＮＧ）正用右腳踩以及踹暖猜之後腦及背部，
      而恰瓦有無毆打暖猜我已不記得，．．．。，」（偵查卷第十七頁、第十九頁
      背面至第二十頁、第六十一頁），並於本院供稱：「我在警訊、偵查所述均實
      在」，亦另證稱：「當時簡詹走向背對舞池的死者旋踢一下，死者倒地，簡詹
      跑出去，我去追見追不上，再回店內見到被告踢、踹死者後腦及背部達一分鐘
      ，ＰＨＡＬＡＳＡＰ  ＣＨＡＩＷＡＴ與被告分站死者二邊，ＰＨＡＬＡＳＡ
      Ｐ  ＣＨＡＩＷＡＴ他也有踢死者，我以前說不記得是指不知道踢何處，但他
      有踢不錯，範圍是後腦及背部」等語相符；而證人即與被害人同桌友人ＴＨＡ
      ＮＯＮＧ  ＷＩＢＯＯＮＴＨＡＮＡＫＩＴ雖已離境，本院無從再行傳喚，惟
      其於警訊時亦證稱：「於八十九年七月二日晚上二十三時左右在桃園市○○路
      七號「沙哇迪」泰國餐廳內發生的，當時我和同事ＲＯＥＮＧＣＨＡＩ  ＰＨ
      ＯＯＫＡＢ在裡面喝酒跳舞，突然有三名同樣是泰籍外勞圍上來，不發一語，
      其中一名即用腳往我同事頭部猛踢一下，我同事倒地後，另外二人即上來一陣
      亂踢亂踹，致我同事當場昏迷，．．．。」、「其中一名ＫＨＵＮＭＥＥ  Ｌ
      ＡＭＰＨＩＡＮＧ確定有參與毆打我同事。而另一名ＰＨＡＬＡＳＡＰ  ＣＨ
      ＡＩＷＡＴ我則不敢確定。」、「（問：ＫＨＵＮＭＥＥ  ＬＡＭＰＨＩＡＮ
      Ｇ如何毆打你同事ＲＯＥＮＧＣＨＡＩ  ＰＨＯＯＫＡＢ？持何物品？毆打其
      何部位？）沒有持物品，他是用腳踹我同事之背部及頭部，大約踹了兩三下。
      」（偵查卷第二十三頁至第二十四頁參照）等語綦詳，且同案被告ＰＨＡＬＡ
      ＳＡＰ  ＣＨＡＩＷＡＴ於警訊中亦坦承有於右揭時地用腳猛踹參與毆打被害
      人ＲＯＥＮＧＣＨＡＩ  ＰＨＯＯＫＡＢ之事實，查：被告與證人甲○○、乙
      ○○及ＴＨＡＮＯＮＧ  ＷＩＢＯＯＮＴＨＡＮＡＫＩＴ素無怨隙，且其等當
      時或位於被害人與被告中間，或坐在被害人身旁，距離案發地點極近，且被告
      之前到該店消費時亦曾酒後鬧事，業據證人甲○○在原審供述在卷，是甲○○
      、乙○○身為該店之老板及店員，均不致對於同為泰國人之被告會有長相混淆
      之虞，足見證人甲○○、乙○○、ＴＨＡＮＯＮＧ  ＷＩＢＯＯＮＴＨＡＮＡ
      ＫＩＴ之證述核與事實相符，應可採信，ＰＨＡＬＡＳＡＰ  ＣＨＡＩＷＡＴ
      於警訊中供稱：當時被告ＫＨＵＮＭＥＥ  ＬＡＭＰＨＩＡＮＧ沒有一起參與
      毆打被害人ＲＯＥＮＧＣＨＡＩ  ＰＨＯＯＫＡＢ云云，核與事實不符，應不
      足採；再被告自承當晚係其與被害人發生衝突，而「簡詹」既未與被害人有爭
      執，若非與被告及共犯ＰＨＡＬＡＳＡＰ  ＣＨＡＩＷＡＴ基於犯意之聯絡，
      實無任何毆打傷害被害人之動機。
（二）又被害人ＲＯＥＮＧＣＨＡＩ  ＰＨＯＯＫＡＢ於八十九年七月五日因頭部遭
      腳踢踹而顱底骨折及頭部外傷致顱內出血死亡等情，業經檢察官督同法醫師、
      檢驗員為相驗及解剖鑑定，製有勘驗筆錄、相驗屍體證明書、驗斷書及法務部
      法醫研究所八十九年十一月二十一日法醫所八九理字第二０九九號檢附之（89
 ）法醫所醫鑑字第一一一０號鑑定書各乙份為憑。而依該鑑定報告觀之，被害
      人所受之傷害為：顏面部外傷嚴重，右眉上一．三公分裂傷，觸診發現眼眶骨
      折，右眼突出鞏膜出血，顱底覆蓋凝血塊，右側額葉底面及顳葉前緣腦組織挫
      傷，氣管內有不少血液及凝血塊，腦髓出血，其他臟器均無異樣，顯見被害人
      受傷部位均集中在頭部、臉部，且病理診斷結果，認為被害人頭部外傷、顱底
      挫傷骨折、顱內出血，傷勢符合以腳踢踹所造成，是被害人之傷勢，與上開各
      證人所證述被告與其他共犯毆打被害人之頭、臉部位，亦相吻合。至上開各證
      人另證述被告等亦有毆打被害人之背部云云部分，顯係上開證人未詳細看清楚
      而有誤判所致，尚不能因此遽指上開證人之證述有何不實。雖當時除被告毆打
      被害人外，尚有共犯ＰＨＡＬＡＳＡＰ  ＣＨＡＩＷＡＴ及「簡詹」共同踢踹
      被害人，惟被告既曾以腳踢踹被害人之頭部，則被告與其他共犯之傷害行為，
      與被害人之死亡結果間均具有相當因果關係，而均應負共同正犯之刑責甚明。
（三）另徵以被告與被害人本無仇恨，僅係當天因酒後雙方肢體衝突，而生糾紛，其
      毆踹被害人際並未持工具，且毆踹時間非長，其於行為時應無殺人之故意。惟
      其自知身強體壯，且人體之頭部，乃人之生命中樞及要害部位，其構造甚為脆
      弱，此乃一般人所能預見，其卻於被害人倒地後，仍以腳踢踹屬被害人頭部，
      衡之被告毆打部位及出手狠重，雖其主觀上僅有傷害之犯罪故意，惟其對於被
      害人因其傷害行為除受有上開外傷外，並可能因此傷害行為而致生死亡之加重
      結果，客觀上應有預見之可能性，其對此加重之死亡結果，自應負傷害致死之
      責。
綜上所述，顯見被告上開所辯，委係圖係刑責之詞，應不足採。本件事證明確，被告
右揭傷害致人於死之犯行，洵堪認定。
二、核被告所為，係犯刑法第二百七十七條第二項前段之傷害致死罪。又被告與「簡
    詹」及ＰＨＡＬＡＳＡＰ  ＣＨＡＩＷＡＴ三人就上揭犯行，有犯意之聯絡及行
    為之分擔，皆為共同正犯。
三、原審據以論科，被告上訴意旨矢口否認犯罪，固無可取，惟原判決理由欄雖認被
    告與簡詹及ＰＨＡＬＡＳＡＰ  ＣＨＡＩＷＡＴ就上揭犯行，皆為共同正犯，但
    原判決主文，卻僅論處ＫＨＵＮＭＥＥ  ＬＡＭＰＨＩＡＮＧ傷害人之身體，因
    而致人於死之罪刑，而未論以共犯，雖原審嗣後於九十一年一月二十四日以原判
    決有誤寫而予以裁定更正為「ＫＨＵＮＭＥＥ  ＬＡＭＰＨＩＡＮＧ共同傷害人
    之身體，因而致人於死，處有期徒刑柒年，並於刑之執行完畢或赦免後，驅逐出
    境」，惟查原判決主文漏載「共同」二字係屬漏寫而非誤寫，原審之裁定更正顯
    不合法，又當時被告ＫＨＵＮＭＥＥ  ＬＡＭＰＨＩＡＮＧ與ＰＨＡＬＡＳＡＰ
    ＣＨＡＩＷＡＴ及簡詹是與其他二名泰籍友人共五人，相約至位於桃園縣桃園市
    ○○路七號甲○○所經管之沙哇迪餐廳內用餐跳舞，業據被告在本院供明，原判
    決記載被告ＫＨＵＮＭＥＥ  ＬＡＭＰＨＩＡＮＧ與ＰＨＡＬＡＳＡＰ  ＣＨＡ
    ＩＷＡＴ、簡詹及其他三名泰籍友人共五人前往，亦有錯誤，原判決既有上述之
    可議，自應由本院將原判決撤銷改判，爰審的被告與被害人互不相識，素無交情
    ，又無糾葛，雙方僅因酒後細故爭執，即以腳踢踹被害人頭部，下手又重，致被
    害人因此而死，且犯後迄今尚未與被害人家屬和解等一切情狀，量處如主文所示
    之刑，又被告為外國人，併依刑法第九十五條規定，諭知於其刑之執行完畢或赦
    免後，驅逐出境。
據上論斷，應依刑事記訟法第三百六十九條第一項前段、第三百六十四條、第二百九
十九條第一項前段、刑法第二十八條、第二百七十七條第二項前段、第九十五條，判
決如主文。
本案經檢察官周誠南到庭執行職務
中      華      民      國      九十一      年    二    月    二十二    日
                              臺灣高等法院刑事第二庭
                                  審判長法 官 蔡  長  溪
                                        法 官 林  俊  益
                                        法 官 楊  貴  志
右正本證明與原本無異。
如不服本判決應於收受送達後十日內向本院提出上訴書狀，其未敘述上訴之理由者並
得於提起上訴後十日內向本院補提理由書（均須按他造當事人之人數附繕本）。
                                          書記官
中      華      民      國      九十一      年    二    月    二十六    日
附錄：本案論罪科刑法條全文
刑法第二百七十七條
傷害人之身體或健康者，處三年以下有期徒刑、拘役或一千元以下罰金。
犯前項之罪，因而致人於死者，處無期徒刑或七年以上有期徒刑，致重傷者，處三年
以上、十年以下有期徒刑。
